臺灣花蓮地方法院刑事判決　　　　　　　 96年度易字第174號
公　訴　人　臺灣花蓮地方法院檢察署檢察官
被　　　告　乙○○
　　　　　　　　　　（現於臺灣花蓮監獄另案執行中）
上列被告因違反毒品危害防制條例等案件，經檢察官提起公訴（
96年度偵字第808 號、96年度毒偵字第83號），被告於本院準備
程序為有罪陳述，改以簡式程序審理，本院判決如下：
    主  文
乙○○施用第二級毒品，累犯，處有期徒刑柒月。扣案之安非他
命壹包（含塑膠包裝袋毛重壹點零柒參參公克）、安非他命殘渣
零點零貳肆毫克，均沒收銷燬之；塑膠包裝壹個、吸食器壹組均
沒收。又對於公務員依法執行職務時，施強暴，累犯，處有期徒
刑參月。應執行有期徒刑捌月。扣案之安非他命壹包（含塑膠包
裝袋毛重壹點零柒參參公克）、安非他命殘渣零點零貳肆毫克，
均沒收銷燬之；塑膠包裝壹個、吸食器壹組均沒收。
    事  實
一、乙○○前因施用毒品案件，於民國93年1月9日強制戒治執行
    完畢釋放後（93年1月9日因新修正毒品危害防制條例生效，
    故毋庸再繼續執行強制戒治）。並因上開毒品案件，經本院
    於92年8月8日以92年度訴字第124號分別判處有期徒刑8月、
    5 月，應執行有期徒刑11月，而於93年11月20日縮刑期滿執
    行完畢。詎仍不知悔改，於96年2月3日6 時30分許，在花蓮
    縣花蓮市○○○街15號之住處施用第二級毒品安非他命，為
    警於96年2月3日7時45分許在花蓮市○○街8號前查獲，在其
    上衣外套右側口袋扣得安非他命1小包 (含袋毛重1.0733 公
    克，起訴書誤載為0.7克)，復於95年2月3日9 時30分，在乙
    ○○上揭住處內扣得安非他命吸食器1組、殘渣袋1小包（毛
    重0.2174公克，內有安非他命殘渣0.024 毫克），而查獲上
    情。
二、乙○○於96年2月3日7 時45分許，駕駛之3763一GY號自小客
    車搭載吳淑華（檢察官另為不起訴處分），行經花蓮市○○
    路與中正路口，為警攔停時，為脫免逮捕，而基於對於公務
    員依法執行職務時，施強暴之犯意，駕駛該車衝撞員警及車
    牌8W-3565 號警用座車，致該警車右側受損，另遭衝撞之警
    員因閃躲得宜始倖免於難，之後3763一GY號車因輪胎遭警開
    槍擊中，而在花蓮市○○街8 號前因車胎無力而停止，乙○
    ○始為警逮捕。
三、案經花蓮縣警察局玉里分局報告臺灣花蓮地方法院檢察署檢
    察官偵查起訴。
    理  由
一、上揭犯罪事實，業據被告乙○○於本院審理中坦承不諱（見
    本院卷第23、29頁），核與證人吳淑華之警詢及偵查中結證
    之證述相符，並有慈濟大學濫用藥物檢驗中心檢驗總表1 份
    、慈濟大學濫用藥物檢驗中心鑑定書1 份、第二級毒品安非
    他命1 小包（經鑑定含塑膠包裝袋為毛重1.0733公克）、殘
    渣袋1小包（毛重0.2174公克，內有安非他命殘渣0.024毫克
    ）、吸食器1組、全國施用毒品案件紀錄表1份、臺灣高等法
    院被告前案紀錄表1 份、照片18張等在卷可證，足認被告自
    白與事實相符，事證明確，犯行堪以認定，應予依法論科。
二、按刑法第138 條關於損壞公務員職務上掌管之物品者，須行
    為人主觀上就其毀損之物品為公務員職務上掌管之物品之認
    識，倘其主觀上無公務員職務上掌管之物品之認識，屬行為
    人主觀之認識與客觀發生之事實涉及不同犯罪構成要件之「
    抽像構成要件錯誤」，依所犯重於所知，從其所知之法理，
    應僅能論以刑法第354 條之普通毀損罪。本件被告衝撞車牌
    8W-3565 號之警用座車，固為公務員職務上掌管之物品，惟
    該警車外觀並無足以識別為警用公務車之處，與一般私人轎
    車並無不同，有卷內照片可查，是以被告辯稱衝撞該車時沒
    有毀損公物之認識，應屬可採，依上揭法理。其行為應僅能
    論以普通毀損罪。
三、核被告所為，係犯毒品危害防制條例第10條第2 項之施用第
    二級毒品罪、刑法第135條第1項之對執行職務公務員施強暴
    罪及第354 條之普通毀損罪。被告於施用前後持有第二級毒
    品安非他命之低度行為，應為施用毒品之高度行為所吸收，
    不另論罪。被告以駕車衝撞車牌8W-3565 號之警用座車為其
    施強暴之方法，係以一行為同時觸犯上揭刑法第135條第1項
    及刑法第354 條之普通毀損罪名，為想像競合犯，應依刑法
    第55條規定，從一較重之刑法第135條第1項之對執行職務公
    務員施強暴罪處斷。然刑法第354條之毀損罪依同法第357條
    規定為告訴乃論之罪，經查本件毀損部分之事實於起訴書事
    實欄固有記載，但未據被害人提出告訴，惟該毀損部分因與
    上揭妨害公務部分為裁判上一罪之關係，爰不另為不受理之
    諭知，併此敘明。又被告所犯上開毒品危害防制條例第10條
    第2 項之施用第二級毒品罪、刑法第135條第1項之對執行職
    務公務員施強暴罪2 罪，犯意各別，罪名不同，應分論併處
    罰之。
四、被告有如事實欄所載科刑執行情形，有臺灣高等法院被告前
    案紀錄表1份在卷可憑，其於有期徒刑執行完畢後5年內故意
    再犯本件有期徒刑之罪，構成累犯，應依刑法第47條第1 項
    規定加重其刑。爰審酌被告有施用毒品之前科、素行不佳，
    以毒品戕害自己，及其對社會之危害性尚非重大，又其對執
    勤警員施強暴之行為，係因一時慌張而未經深思，犯後坦承
    認罪、深表悔悟及犯罪所生之損害尚微等一切情狀，各量處
    如主文所示之刑，並依法定其應執行刑，以示懲儆。
五、按如毒品之包裝袋黏著毒品，二者無法分離時，應依毒品危
    害防制條例第18條第1 項前段：「查獲之第一、二級毒品及
    專供製造或施用第一、二級毒品之器具，不問屬於犯人與否
    ，均沒收銷燬之」之規定，併諭知沒收銷燬之（此有96年度
    台上字第2402號判決可供參考）。經查，本件安非他命1 小
    包，經鑑定含包裝袋毛重1.0733公克，因倘若將其內安非他
    命取出，其塑膠包裝袋仍將黏著微量安非他命，無法分離，
    故應連同塑膠包裝袋一併依同條例第18條第1 項前段之規定
    沒收銷燬之；至於本件扣案之安非他命殘渣袋1 個，經鑑定
    其毛重0.2174公克，原本亦黏著有第二級毒品安非他命殘渣
    ，而亦量微無法析離，然於送鑑定之過程中，鑑定人慈濟大
    學濫用藥物檢驗中心以3 毫升之甲醇沖提後進行鑑驗，並測
    得其分離後之安非他命之總量為0.024 毫克，該塑膠包裝袋
    既經沖提過程，即已與毒品分離，不再有任何安非他命殘渣
    黏著其中，其係用於包裹毒品，防其裸露、潮濕、便於攜帶
    ，乃供犯罪所用之物，且係被告所有，業據被告供述明確，
    故除已分離之安非他命殘渣0.024 毫克，應依同條例第18條
    第1 項前段之規定，沒收銷燬外，該塑膠包裝袋則應依刑法
    第38條第1項第2款之規定沒收。又扣案之吸食器1 組，非屬
    專供施用第一、二級毒品之器具，亦僅屬供犯罪所用之物，
    且係被告所有，亦據被告供述明確，應依刑法第38條第1 項
    第2 款之規定沒收。
據上論斷，應依刑事訴訟法第273條之1 第1項、第299條第1項前
段、毒品危害防制條例第10條第2項、第18條第1項前段，刑法第
11條前段、第135條第1項、第354條、第55條、第47條第1項、第
51條第5 款、第38條第1項第2款，刑法施行法第1條之1，判決如
主文。
本案經檢察官甲○○到庭執行職務。
中　　華　　民　　國　　96　　年　　5 　　月　　31　　日
　　　　　　　　　            臺灣花蓮地方法院刑事第二庭
                                          法　官　沈培錚
上列正本證明與原本無異。
如對本判決不服，應於送達後10日內，向本院提出上訴狀。（應
抄附繕本）
                                          書記官
中　　華　　民　　國　　96　　年　　5 　　月　　31　　日
附錄本案論罪科刑法條之依據：
毒品危害防制條例第10條第2項：
施用第二級毒品者，處3年以下有期徒刑。
中華民國刑法第135條：
對於公務員依法執行職務時，施強暴脅迫者，處3 年以下有期徒
刑、拘役或300元以下罰金。
